臺灣桃園地方法院民事判決　九十三年度保險字第一四號
　　原　　　告　華南產物保險股份有限公司
　　法定代理人　丁○○
　　訴訟代理人　丙○○
　　　　　　　　甲○○
　　被　　　告　乙○○
　　訴訟代理人　張靜怡律師
　　複　代理人　董晴嵐
右當事人間請求損害賠償事件，本院於民國九十三年八月十日辯論終結，判決如左：
    主      文
被告應給付原告新臺幣伍拾柒萬伍仟貳佰零貳元，及自民國九十三年五月十七日起至
清償日止，按年息百分之五計算之利息。
原告其餘之訴駁回。
訴訟費用由被告負擔四分之三，餘由原告負擔。
    事      實
甲、原告方面：
壹、聲明：
    被告應給付原告新臺幣（下同）七十六萬六千九百三十六元及自支付命令送達被
    告翌日（即民國九十三年五月十七日）起至清償日止，按年息百分之五計算之利
    息。
貳、陳述：
    被告未考領輕型機車駕駛執照，竟於九十一年七月六日中午十二時十分許，騎乘
    訴外人中央產物保險股份有限公司（以下簡稱中央保產物險公司）所承保之車號
    ＥＶＰ—一四八號輕型機車，行經桃園縣八德市○○路五七三巷巷口，欲越過建
    國路往八德市○○○道左轉往大湳方向行駛，適訴外人呂阿生騎乘由原告所承保
    之車號ＢＹＧ—九一九號重型機車沿建國路由大湳往八德方向駛至，因被告疏未
    注意車前狀況，且其支線道車未讓幹道車先行，被告所騎機車遂與訴外人呂阿生
    所騎之機車相撞，造成訴外人呂阿生顏面骨折、左肱骨、頸骨骨折、右髖臼骨折
    之傷害，經送醫救治後，訴外人呂阿生因身體多處骨折導致肺炎併敗血症，於九
    十一年九月一日死亡，被告過失致死之犯行經鈞院九十二年度交簡字第一八號刑
    事判決有罪確定，原告已給付強制機車責任保險金一百四十六萬六千九百三十六
    元予訴外人呂阿生之繼承人，嗣後訴外人中央產物保險公司又攤回七十萬元，故
    原告給付之保險金為七十六萬六千九百三十六元，被告無駕駛執照騎機車肇事，
    違反道路交通管理處罰條例第二十一條之規定，原告爰依強制汽車責任保險法第
    二十七條第四款之規定，請求被告給付七十六萬六千九百三十六元及自支付命令
    利息。
參、證據：提出下列證據為證。
原證一：臺灣桃園地方法院九十二年度交簡字第一八號刑事判決影本一份。
原證二：臺灣桃園地方法院檢察署相驗屍體證明書影本一紙。
原證三：華南產物保險公司電匯付款明細影本一紙。
原證四：強制機車責任保險證影本一紙。
原證五：強制汽車責任保險理賠計算書影本一紙。
原證六：中央產物保險股份有限公司證明書影本一紙。
乙、被告方面：
壹、聲明：
一、原告之訴駁回。
二、如受不利判決，願供擔保請准宣告免為假執行。
貳、陳述：
一、被告確實有與訴外人呂阿生發生上開交通事故，但車禍發生當時正值下大雨，天
    候狀況惡劣，雙方駕車注意能力均大為降低，且事故發生現場為巷口，訴外人呂
    阿生本應保持高度警戒以防與巷口駛出之車輛發生擦撞，但訴外人呂阿生疏未注
    意及此而與被告發生擦撞，可見訴外人呂阿生就本件交通事故之發生與有過失。
二、原告雖然給付訴外人呂阿生之繼承人強制機車責任保險金七十六萬六千九百三十
    六元，然而強制汽車責任保險法第二十七條所規定保險人得在給付金額範圍內向
    加害人求償，該「求償」係指保險人所得行使之權利係代位權，即保險人僅得代
    位行使被害人對於加害人之權利，本件訴外人呂阿生就交通事故之發生與有過失
    ，原告所得請求之金額應扣除訴外人呂阿生所應負過失責任之部分，故原告之請
    求為無理由。
參、證據：提出和解書影本一紙為證。
丙、本院依職權調閱本院九十二年度交簡字第一八號刑事卷宗全部（含本院九十一年
    度交易字第六一七號刑事卷宗、臺灣桃園地方法院檢察署九十一年度相字第一三
    六三號相驗卷宗、九十一年度偵字第一四三九八號偵查卷宗）。
    理      由
壹、原告起訴主張：被告未考領輕型機車駕駛執照，竟於九十一年七月六日中午十二
    時十分許，騎乘訴外人中央產物保險公司所承保之車號ＥＶＰ—一四八號輕型機
    車，行經桃園縣八德市○○路五七三巷巷口，欲越過建國路往八德市○○○道左
    轉往大湳方向行駛，適訴外人呂阿生騎乘由原告所承保之車號ＢＹＧ—九一九號
    重型機車沿建國路由大湳往八德方向駛至，因被告疏未注意車前狀況，且其支線
    道車未讓幹道車先行，被告所騎機車遂與訴外人呂阿生所騎之機車相撞，造成訴
    外人呂阿生顏面骨折、左肱骨、頸骨骨折、右髖臼骨折之傷害，經送醫救治後，
    訴外人呂阿生因身體多處骨折導致肺炎併敗血症，於九十一年九月一日死亡，被
    告過失致死之犯行經鈞院九十二年度交簡字第一八號刑事判決有罪確定，原告已
    給付強制機車責任保險金一百四十六萬六千九百三十六元予訴外人呂阿生之繼承
    人，嗣後訴外人中央產物保險公司又攤回七十萬元，故原告給付之保險金為七十
    六萬六千九百三十六元，被告無駕駛執照騎機車肇事，違反道路交通管理處罰條
    例第二十一條之規定，原告爰依強制汽車責任保險法第二十七條第四款之規定，
    請求被告給付七十六萬六千九百三十六元及自支付命令送達被告翌日（即九十三
    年五月十七日）起至清償日止，按年息百分之五計算之利息等語。被告則以：被
    告確實有與訴外人呂阿生發生上開交通事故，但車禍發生當時正值下大雨，天候
    狀況惡劣，雙方駕車注意能力均大為降低，且事故發生現場為巷口，訴外人呂阿
    生本應保持高度警戒以防與巷口駛出之車輛發生擦撞，但訴外人呂阿生疏未注意
    及此而與被告發生擦撞，可見訴外人呂阿生就本件交通事故之發生與有過失；原
    告雖然給付訴外人呂阿生之繼承人強制機車責任保險金七十六萬六千九百三十六
    元，然而強制汽車責任保險法第二十七條所規定保險人得在給付金額範圍內向加
    害人求償，該「求償」係指保險人所得行使之權利係代位權，即保險人僅得代位
    行使被害人對於加害人之權利，本件訴外人呂阿生就交通事故之發生與有過失，
    原告所得請求之金額應扣除訴外人呂阿生所應負過失責任之部分，故原告之請求
    為無理由等語，資為抗辯。
貳、被告未考領輕型機車駕駛執照，於右開時間、地點騎訴外人中央保產物險公司所
    承保之車號ＥＶＰ—一四八號輕型機車，與駕駛原告承保之車號ＢＹＧ—九一九
    號重型機車之訴外人呂阿生發生車禍，訴外人呂阿生受傷經送醫救治後死亡，原
    告已給付訴外人呂阿生之繼承人強制機車責任保險金七十六萬六千九百三十六元
    等事實，為兩造所不爭執，且據原告提出臺灣桃園地方法院檢察署相驗屍體證明
    書、華南產物保險公司電匯付款明細、強制機車責任保險證、強制汽車責任保險
    理賠計算書、中央產物保險股份有限公司證明書（均為影本）各一份附卷可證，
    故上開事實應堪信為真實。兩造爭執要旨則為：訴外人呂阿生就本件交通事故所
    應負之過失責任為何？茲論述如下：
一、經查，被告於該過失致死刑事案件警訊及偵查中均陳稱：「（問：你當時如何由
    建國路五七三巷巷口轉至建國路往大湳方向？）伊當時先逆向往大湳方向行駛，
    看見無車輛經過才左轉過去。」（見臺灣桃園地方法院檢察署九十一年度偵字第
    一四三九八號偵查卷宗第四頁背面至第五頁）、「（問：你從建國路五七三巷口
    出來時，是否先逆向走建國路往八德方向車道，再從路中央切過去左轉？）是的
    。」（見上開偵查卷宗第二十八頁），又觀諸道路交通事故調查報告表之事故現
    場圖及現場照片（見上開偵查卷宗第十二頁、第十七頁至第二十頁）顯示：訴外
    人呂阿生所騎車號ＢＹＧ—九一九號重型機車左側斜倒在往八德方向車道近中間
    分隔線旁，該機車車頭朝八德向方，被告所騎車號ＥＶＰ—一四八號輕型機車則
    右側斜倒在車號ＢＹＧ—九一九號重型機車車身右後側旁，該機車車頭朝大湳方
    向，兩車倒地處距離建國路五七三巷巷口尚有約六公尺之距離（依事故現場圖標
    示之比例尺換算），綜合上開被告之陳述、事故現場圖及現場照片，足見被告騎
    車號ＥＶＰ—一四八號輕型機車自建國路五七三巷駛出後，先逆向行駛於建國路
    往八德方向車道，欲該往八德方向車道往大湳方向車道時，與沿往八德方向直行
    駛之訴外人呂阿生所騎車號ＢＹＧ—九一九號重型機車相撞之事實堪可認定。
二、按車輛行駛時，駕駛人應注意車前狀況，隨時採取必要之安全措施，並應注意車
    輛行駛至無號誌之交岔路口，支線道車應暫停讓幹線道先行，道路交通安全規則
    第九十四條第三項、第一百零二條第一項第二款分別定有明文。經查，被告騎機
    車自無號誌之巷口駛出逆向行駛於建國路往八德方向之車道（即訴外人呂阿生直
    行之車道），欲橫越該車道，往該路大湳方向車道駛去時，即應注意車前狀況，
    隨時採取必要之安全措施，且其係自支線道駛出應讓幹道車先行，而依道路交通
    事故調查報告表所記載事故發生當時天候雨、日間自然光、路面濕潤、無缺陷，
    並無不能注意之情事，且被告於該過失致死之刑事案件警訊及審理中均陳稱：「
    由建國路五七三巷欲左轉往建國路大湳方向行駛... 突然有部重機車往八德方向
    直駛而來，等我看見他時，我們已經撞擊在一起了... 」（上開偵查卷宗第四頁
    背面）、「（問：當時停在巷口時有無看見呂阿生騎機車騎近該巷口？）我機車
    騎出巷口他機車撞過來時我才發現... 要騎出巷口時我才看到被害人的機車...
    」（本院九十一年度交易字第六一七號刑事卷宗第四十二頁），顯見被告自建國
    路五七三巷駛出，逆向行駛於建國路往八德方向之車道，並未注意車前狀況，隨
    時採取必要之安全措施，且又未讓往八德方向之幹道車即訴外人呂阿生所騎機車
    先行，即欲橫越建國路往八德方向之車道，迨被告發現訴外人呂阿生之機車時已
    避煞不及，而與訴外人呂阿生所騎機車相撞肇事，被告顯有未注意車前狀況及支
    線道未讓幹道車先行之過失。又被告與訴外人呂阿生所騎機車倒地處係距離建國
    路五七三巷巷口前方約六公尺之距離，可見訴外人呂阿生係在其尚未行至建國路
    五七三巷巷口之前，即在該巷口前方約六公尺處遭被告撞及倒地，其既未行駛至
    該巷口，難認訴外人呂阿生於案發當時應對該巷口駛出之車輛保持警戒，故被告
    抗辯稱訴外人呂阿生應對巷口駛出之車輛保持高度警戒云云，並不可採。另查，
    訴外人呂阿生與被告所騎機車倒地處係在建國路往八德方向車道近中間分隔線旁
    ，可知訴外人呂阿生騎機車行經該處時亦疏未注意逆向行駛於其右前方欲橫越其
    車道之被告，訴外人呂阿生疏未注意車前狀況應與有過失，此部分則為原告所不
    爭執，從而，本院審酌本件交通事故之發生始末，及訴外人呂阿生及被告之過失
    情節，認訴外人呂阿生應就本件交通事故之發生負擔四分之一之過失責任，被告
    則應就本件交通事故負擔四分之三之過失責任。
參、按被保險汽車發生汽車交通事故，加害人有違反道路交通管理處罰條例第二十一
    條規定而駕車者，保險人仍應依本法給付保險金，但得在給付金額範圍內，向加
    害人求償，強制汽車責任保險法第二十七條第四款定有明文。而強制汽車責任保
    險法第二十七條所稱之「求償」，應為代位權之行使，即法定的債之移轉，移轉
    前後債權具有同一性，即保險人所行使之權利，係被害人或第三人因車禍事件得
    對加害人行使之侵權行為損害賠償請求權（參照臺灣高等法院九十年法律座談會
    研討結果）。經查，訴外人呂阿生應就本件交通事故之發生負擔四分之一之過失
    責任，故被告所應負擔之賠償責任應為四分之三。而訴外人呂阿生死亡部分，已
    由原告給付保險金七十六萬六千九百三十六元予其繼承人，被告係無駕駛執照騎
    機車肇事，違反道路交通管理處罰條例第二十一條第一項第一款之規定，揆諸前
    開說明，原告賠付上開保險金後，基於強制汽車責任保險法第二十七條第四款法
    定債之移轉，原告取得訴外人呂阿生繼承人得對被告行使之侵權行為損害賠償之
    請求權，並代位訴外人呂阿生之繼承人向被告請求，經減輕被告賠償責任四分之
    一後，原告爰依強制汽車責任保險法第二十七條第四款之規定，請求被告給付五
    十七萬五千二百零二元（計算式：766936×3/4＝575202），及自支付命令送達
    被告翌日（即九十三年五月十七日）起至清償日止，按年息百分之五計算之利息
    ，為有理由，應予准許，逾此部分之請求為無理由，應予駁回。至於被告提出之
    和解書（內容為：被告另賠付訴外人呂阿生之繼承人五十萬元），因該和解成立
    之時間為九十一年十一月二十三日，係於原告九十一年十月四日給付訴外人呂阿
    生繼承人強制機車責任保險金之後才成立和解，有被告提出之和解書及原告提出
    之華南產物保險公司電匯付款明細（均為影本）各一紙附卷可稽，且被告並不爭
    執該和解金額並不包括在原告給付之強制機車責任保險金範圍內，故原告所得代
    位向被告請求之金額，應無庸扣除被告與訴外人呂阿生繼承人和解之上開金額，
    附此敘明。被告雖陳明願供擔保聲請准予免為假執行，因原告並未聲請宣告假執
    行，故被告此部分之聲請，本院自毋庸為免為假執行之宣告。
肆、據上論結，原告之訴為一部有理由，一部無理由，依民事訴訟法第七十九條，判
    決如主文。
中　　　華　　　民　　　國　　九十三　　年　　　八　　　月　　二十六　　日
                              臺灣桃園地方法院民事第二庭
~B審判長法官　邱瑞祥
~B      法官　林雯娟
~B      法官　張明儀
右為正本係照原本作成
如對於本判決上訴須於判決送達後二十日內向本院提出上訴狀。
中　　華　　　　民　　　國　　九十三　　年　　　八　　　月　　二十七　　日
~B法院書記官　李燕枝
